---
title: "TP NGS"
author: "Nina"
date: "12/15/2021"
output: html_document
---

```{r setup, include=FALSE}
knitr::opts_chunk$set(echo = TRUE)
```

### Count matrix analysis

## Build the coldata (metadata)

```{r}
library(tidyverse)

sampleTable = read_delim("metadata.tsv") %>% as.data.frame()
rownames(sampleTable) = sampleTable$sample_ID
sampleTable
```
## Import data with tximport

```{r}
library(tximport)

dir <- "/home/rstudio/mydatalocal/tp_elimination_nc/results/quantification/"
samples <- list.dirs(dir, full.names = F) 
samples <- samples[samples != ""] # remove "." directory

samples_names <- rownames(sampleTable)

files <- file.path(dir, samples_names, "abundance.h5")
names(files) <- samples_names
files[!file.exists(files)]

txi.kallisto.tmp <- tximport(files[1], type = "kallisto", txOut = TRUE)

transcript_names <- rownames(txi.kallisto.tmp$abundance)
tx2gene <- data.frame(tx=transcript_names,
                  gene=gsub(".t[0-9]*","",transcript_names))
txi.kallisto <- tximport(files, type = "kallisto", tx2gene = tx2gene)
```

```{r}
txi.kallisto
```

## Differential expression analysis

# Build the DESeq2 object

```{r}
library(DESeq2)

dds <- DESeqDataSetFromTximport(txi.kallisto, sampleTable, ~ elimination )
dds <- DESeq(dds)
vsd <- vst(dds, blind=FALSE)
```

# Principal component analysis

```{r}
plotPCA(vsd, intgroup=c("age"))
```
## Further analysis

```{r}
res <- results(dds)
```

```{r}
resultsNames(dds)
```

On compare l'expression génique pendant l'élimination VS avant ou après l'élimination. Donc sur notre plot, les gènes au-dessus de la ligne sont up-régulés pendant l'élimination.

```{r}
plotMA(res, ylim=c(-30,30))
```
Comment identifier ces gènes exprimés différentiellement ?
Avec ce tableau, on a les résultats du plot organisés en tableau (baseMean = abscisse, log2FoldCHange = ordonnée...).

```{r}
res_df <- as.data.frame(res)
head(res_df)
#head : permet de voir les 1eres infos
```

Maintenant, on essaie d'isoler les gènes répartis sur les lignes up/downrégulées.

D'abord, les downrégulés les + extrêmes :

```{r}
subset(res_df, log2FoldChange < -20 & baseMean > 10 & padj < 0.05)
#padj : p-value ajustee (points bleus significatifs)
```

Ensuite, les up-régulés les + extrêmes :

```{r}
subset(res_df, log2FoldChange > 20 & baseMean > 10 & padj < 0.05)
```

Petit résumé de notre expression génique :

```{r}
summary(res)
```

Maintenant, on aimerait bien en savoir plus sur nos gènes différentiellement exprimés.

```{r}
plotCounts(dds, gene="mbelarig2944", intergroup="age")
```

